【裁判字號】    99,上訴,732
【裁判日期】    990531
【裁判案由】    妨害性自主
【裁判全文】
臺灣高等法院刑事判決                 99年度上訴字第732號
上  訴  人  臺灣板橋地方法院檢察署檢察官
被      告  乙○○
上列上訴人因被告妨害性自主案件，不服臺灣板橋地方法院98年
度訴字第3725號，中華民國99年1月14日第一審判決（起訴案號
：臺灣板橋地方法院檢察署98年度偵字第10535號），提起上訴
，本院判決如下：
    主  文
上訴駁回。
    理  由
壹、程序方面：
    按被告以外之人於審判外之言詞或書面陳述，除法律有規定
    者外，不得作為證據；又被告以外之人於審判外之陳述，雖
    不符合同法第159條之1至第159條之4之規定，但經當事人於
    審判程序同意作為證據，法院審酌該言詞陳述或書面陳述作
    成時之情況，認為適當者，亦得為證據。當事人、代理人或
    辯護人於法院調查證據時，知有第159條第1項不得為證據之
    情形，而未於言詞辯論終結前聲明異議者，視為有前項之同
    意，刑事訴訟法第159條第1項及第159 條之5分別定有明文
    。本判決下列所引用之各該被告以外之人於審判外之陳述（
    包含書面陳述），雖屬傳聞證據，惟當事人於本院審判期日
    中表示同意作為證據方法而不予爭執，本院審酌上開證據資
    料製作時之情況，尚無違法不當及證明力明顯過低之瑕疵，
    亦認為以之作為證據應屬適當。揆諸前開規定，爰依刑事訴
    訟法第159條之5規定，認前揭證據資料均有證據能力，先予
    敘明。
貳、實體方面：     
一、公訴意旨略以：被告乙○○（另涉妨害家庭罪嫌部分，業經
    檢察官為不起訴處分）前透過網際網路結識代號0000-0000
    號之女子（真實姓名年籍詳卷，下稱甲 ○），竟基於強制猥
    褻之犯意，於民國98年3 月1 日凌晨3 時許，利用甲 ○至其
    臺北縣鶯歌鎮○○○路272 號住處借宿之機會，於甲 ○躺睡
    在其上址房內之際，違反甲 ○意願，抱住甲 ○及親吻甲 ○之
    臉、嘴、撫摸Ａ女之胸部，並強行褪去甲 ○所著之外褲及內
    褲，再以自己手指撫摸甲 ○性器之方式，對甲 ○強制猥褻1
    次得逞。嗣由甲 ○之父（代號0000-0000B，真實姓名年籍詳
    卷，下稱A 父）發覺後報警處理，其並與甲 ○同提告訴，因
    認被告涉犯刑法第224 條之強制猥褻罪嫌等語。
二、按犯罪事實應依證據認定之，無證據不得認定犯罪事實；又
    不能證明被告犯罪者，應諭知無罪之判決，刑事訴訟法第15
    4 條第2 項、第301 條第1 項分別定有明文。而認定不利於
    被告之事實，須依積極證據，苟積極證據不足為不利於被告
    事實之認定時，即應為有利於被告之認定，更不必有何有利
    之證據，最高法院30年上字第816 號判例要旨記述甚明；又
    檢察官對於起訴之犯罪事實，應負提出證據及說服之實質舉
    證責任。倘其所提出之證據，不足為被告有罪之積極證明，
    或其指出證明之方法，無從說服法院以形成被告有罪之心證
    ，基於無罪推定之原則，自應為被告無罪判決之諭知，最高
    法院亦著有92年臺上字第128 號判例要旨足為參照。
三、公訴人認被告涉犯強制猥褻罪嫌，無非係以證人即告訴人甲
    ○先後多次之指訴，佐以證人即告訴人A 父、甲 ○友人卓福
    祥證稱均曾聽聞甲 ○轉述遭被告強制猥褻之經過等，為論斷
    之主要依據。訊據被告坦承其於起訴書所載之上開時地，確
    有與甲 ○共處其住處臥房內之此一事實，然堅詞否認另對甲
    ○有何公訴人所指之強制猥褻行為，辯稱：伊只有抱過甲 ○
    ，當日是甲 ○自己要去伊家中住宿，後來甲 ○自己就睡著了
    等語。經查：
（一）證人甲○雖於警詢之初便對被告所涉強制猥褻被訴情節有
      所指證，稱：當時伊已經要睡覺了，被告躺伊身邊抱伊，
      親伊的臉、嘴及撫摸伊的胸部，又坐起來硬把伊的褲子及
      內褲脫下來，然後在陰道裡面撫摸約1至2分鐘，被告沒有
      經伊的同意，且違反伊之意願，惟其於原審審理時再次到
      庭作證之際，旋即自承：（檢察官問：被告親妳的時候，
      是否願意讓他親？）是；（檢察官問：被告何時的動作，
      妳不願意？）他摸伊胸部、下體的時候等語（分別見偵查
      卷第9頁、原審卷第27頁反面），顯見甲○實際指訴被告違
      反其意願，進而施以之猥褻手段，僅侷限於撫摸其胸部與
      下體之部分，由是已足證公訴人所指被告抱住甲○及親吻甲
      ○之臉、嘴等舉措，亦涵蓋於被告所實行之強制猥褻犯行
      內此點，並無任何憑據。
（二）又查，證人甲○固於警詢、偵訊，及原審審理時，一再表
      示被告當時曾強脫其所穿內、外褲，甚將手指伸入陰道摳
      動，然其竟就被告該等行為究竟持續多久一事，反覆作成
      前後相異之陳述，證人甲○先是告以詢問員警被告用右手
      食指伸入陰道裡面1公分撫摸約1至2分鐘，繼於檢察官訊
      問時，旋即改謂被告手指伸入陰道之時間僅為數秒，詎至
      原審行交互詰問之時，證人甲○對此同一所質問題，卻又
      答稱：被告手指伸進去然後用摳，摳進去的時間有半個小
      時（分別見偵查卷第9頁、第74頁、原審卷第27頁反面至
      第28頁正面）。基此，容有疑問者為，證人甲○就此所為
      之前後歧異指訴，到底何者為真，即便認定被告確有上述
      不法之舉，其既未再有更進一步之強力壓制或威逼脅迫行
      為，此亦為證人甲○所是認之點，則甲○怎能在多則久至半
      小時，少則亦有1至2分鐘之持續遭受侵害期間，不再奮力
      反抗，任憑被告恣意而為，凡此又豈得單憑證人甲○於警
      詢之：伊都不知道該怎麼辦，伊有想要開門出去，但房間
      只開一盞小燈暗暗的，伊不知道該往哪裡走，所以沒有求
      救等殊難想像之陳詞當中，獲致合理之解釋。
（三）另證人甲○從未否認當日同寢之人，除被告外，被告之兄
      鄭群翰亦躺臥在側，甚在其指訴之案發時點，被告之母親
      亦已自外返回，進入隔壁房間之內，而由證人鄭群翰於原
      審審理時證稱之：伊們睡的房間類似通舖，地上鋪棉被，
      當天晚上伊都沒有睡著，沒有聽到什麼聲音等語（見原審
      卷第30頁反面），更可印證甲○當時確實未有對外呼救之
      相關舉動，衡諸常情，證人甲○始終表示被告違反其意願
      ，強行猥褻其胸部與下體，斯時其理應甚感難受，縱因思
      忖兩人實力相差懸殊，難憑己身之力迅速止住被告行為，
      於被告之兄鄭群翰與母親便在就近之狀況下，甲○既尚未
      經被告阻斷一切呼救可能，怎會完全甘願束手就範，並出
      現放棄抵禦之消極反應，對仍可在事後不斷重述當日情景
      ，意識顯然從未渙散之甲○而言，期待其作成如上符合基
      本事理之自保判斷，何難之有，證人甲○所執遭被告侵害
      之時，不敢喊叫，致他人難以察覺之說法，孰能無疑。
（四）再者，證人甲○於偵訊之時，即已陳明：3月1日以後伊是
      在被告家裡住兩三天，後來過幾天才打電話告訴卓福祥被
      告有對伊作那些事情，說伊不想住在被告那邊等語，此雖
      與證人卓福祥證稱之：甲○3月1日就住伊家等語有所出入
      ，然另觀諸證人卓福祥所言之：甲○打手機說要去伊家聊
      天，被告跟甲○一起來伊家聊到晚上7點多等語（分別見偵
      查卷第75頁、第55頁至第56頁），亦可知其等就所謂之案
      發時日後，甲○至少仍與被告有過相當接觸此情之描述，
      事實上並無二致，一般而言，性侵害之被害人於明確知悉
      加害人為何人，其並因此感覺受辱而無法平復，甚至心中
      仍留存相當陰影之情形下，對加害人態度理應係避之唯恐
      不及，當無主動靠近之理，其時甲○既已知悉卓福祥之聯
      絡方式，大可逕向其取得聯繫，毋須再行請託被告，藉以
      避免與被告相處，另賦予其可趁之機，詎甲○竟可捨此不
      為，除猶與被告同睡於一室之內外，待至天明後更曾與被
      告另有其他互動，由是以觀，實亦難相信此為性侵害犯罪
      中，受害者對加害人可能存在之應有反應。遑論甲○如真
      曾經歷此事，心中亦感委屈，姑不深究其何以仍不願即時
      赴歸向其家人尋求慰撫，單以證人A父警詢供述之：98年3
      月8日當晚21時許甲○自行返家，至同月18日才向伊供稱該
      月1日有遭性侵等語（見偵查卷第5頁），顯見甲○始終隱
      忍不說之漠然態度，於情於理豈非無違。準此，證人甲○
      之指訴於本案當中既有甚多瑕疵，又怎能逕為斷言被告之
      被訴事實必屬存在，及公訴人所指之被告所涉強制猥褻罪
      名確係成立。
四、綜上所述，甲○之前後指證，關於該侵害行為何以未曾為便
    在其旁之他人查悉，與其事後仍未與被告斷絕一切接觸之反
    應，在在顯現蹊蹺之處；另證人甲○陳稱遭被告強制猥褻之
    經過，亦存在有諸多可疑，是以證人甲○之陳述既非無瑕疵
    ，而證人A父、卓福祥證稱者，復均係源自證人甲○個人說法
    之聽聞所得，彼等既皆係轉引證人甲○是否為真原即有疑之
    相關證言，自無由徒憑此語，即遽為不利被告之本案事實認
    定。公訴人所提出前開各項積極證據，均不足以證明被告有
    對被害人為強暴、脅迫或有其他違反伊意願方式，而對被害
    人猥褻之犯行。
五、原審以檢察官所舉之證據與所指出之證明方法尚未足使法院
    確信被告有強制猥褻之犯行，復查無其他積極確切證據足證
    被告犯罪，而為被告無罪之諭知，並無不合。檢察官執前詞
    提起上訴，並無理由，應予駁回。
據上論斷，應依刑事訴訟法第368條，判決如主文。
本案經檢察官周誠南到庭執行職務。
中    華    民    國    99    年    5     月    31    日
                  刑事第三庭審判長法  官   陳博志
                                  法  官   許文章
                                  法  官   陳德民
以上正本證明與原本無異。
如不服本判決，應於收受送達後十日內向本院提出上訴書狀，其
未敘述上訴之理由者並得於提起上訴後十日內向本院補提理由書
（均須按他造當事人之人數附繕本）「切勿逕送上級法院」。
                                  書記官   高麗雯
中    華    民    國    99    年    5     月    31    日

司法院資訊處製作；財團法人民間司法改革基金會備份。
